臺灣臺南地方法院刑事判決
109年度訴字第908號
公  訴  人  臺灣臺南地方檢察署檢察官
被      告  郭禹成


選任辯護人  李國禎律師
            熊家興律師
被      告  黄家恩


選任辯護人  鄭淵基律師
被      告  朱偉舜



選任辯護人  麥玉煒律師
被      告  方士瑋



選任辯護人  丁詠純律師
被      告  陳岳霆


選任辯護人  蕭縈璐律師
被      告  楊竣翔


選任辯護人  黃聖珮律師
            王嘉豪律師
            蘇清水律師
上列被告因殺人未遂等案件，經檢察官提起公訴（108年度偵字
第19061號、109年度偵字第11769號），本院判決如下：
    主  文
己○○、辛○○、乙○○共同犯剝奪他人行動自由罪，各處有期徒刑肆
月，如易科罰金，均以新臺幣壹仟元折算壹日。
甲○○共同犯剝奪他人行動自由罪，處有期徒刑伍月，如易科罰金
，以新臺幣壹仟元折算壹日。
其餘被訴部分，均公訴不受理。
    事  實
一、壬○○於民國108年1月10日3時許，駕駛車號不詳之休旅車搭
    載己○○、乙○○、甲○○等人，於行經臺南市○區○○路000巷00號
    「OK便利商店」前，見子○○正與駕駛車號000-0000號自小客
    車停在路旁之丁○○、曾品修聊天，壬○○駕車衝撞丁○○所駕駛
    之上開自小客車（所涉及毀損部分，業經撤回告訴，詳後述
    ）。而子○○見狀即欲趁隙逃逸，遭己○○等人分持器械追逐攻
    擊受傷後倒地（所涉及傷害部分，業經撤回告訴，詳後述）
    ，己○○、乙○○、甲○○、壬○○共同基於妨害自由之犯意聯絡，
    由己○○、甲○○將子○○強押上車在市區繞行，以此方式限制其
    行動自由約半小時後，始將子○○載往臺南市立醫院門口丟下
    。
二、案經子○○訴由臺南市政府警察局第一分局移送臺灣臺南地方
    檢察署檢察官偵查起訴。
    理  由
壹、有罪部分：
一、證據能力部分：
　㈠按被告以外之人於審判外之言詞或書面陳述，除法律有規定
    者外，不得作為證據，刑事訴訟法第159條第1項定有明文。
    告訴人子○○於警詢時之指述，係被告甲○○以外之人於審判外
    之陳述，被告甲○○及其辯護人不同意作為證據（本院卷1第4
    01頁），依刑事訴訟法第159條第1項規定，原則上即不得作
    為本案裁判基礎之證據資料。
　㈡被告甲○○及其辯護人亦爭執告訴人子○○於偵訊時之證述，認
    為不具有證據能力。惟按被告以外之人於偵查中向檢察官所
    為之陳述，除顯有不可信之情況者外，得為證據，刑事訴訟
    法第159條之1第2項定有明定。檢察官在偵查中對被告以外
    之人所為之偵查筆錄，性質上屬傳聞證據，惟刑事訴訟法規
    定檢察官代表國家偵查犯罪、實施公訴，依法其有訊問被告
    、證人及鑑定人之權，證人、鑑定人並須具結，而實務運作
    時，檢察官偵查中向被告以外之人所取得之陳述，原則上均
    能遵守法律規定，不致違法取供，其可信度極高，職是，被
    告以外之人前於偵查中已具結而為證述，除反對該項供述得
    具有證據能力之一方，已釋明「顯有不可信之情況」之理由
    外，不宜遽指該證人於偵查中之陳述不具證據能力。經查，
    子○○在檢察官面前之偵訊筆錄，係檢察官令其以證人身分具
    結後所為之證述，有該證人結文附卷可稽，被告甲○○及其辯
    護人均未提及檢察官在訊問時有不法取供之情形，或有何顯
    不可信之情況，且經本院審酌該言詞陳述作成時之情況，亦
    認為適當，故上開證人子○○在檢察官前之偵訊筆錄，自得作
    為本案證據使用。
　㈢本判決其餘所引用為判斷基礎之下列證據，關於被告以外之
    人於審判外陳述之傳聞供述證據，檢察官、被告己○○、辛○○
    、乙○○、甲○○及其等之辯護人於審判程序中均同意作為證據
    使用，或知有傳聞證據之情形而未於言詞辯論終結前聲明異
    議（本院卷1第377至381頁、第388至391頁、第398至402頁
    ，本院卷3第269至273頁、第351至352頁、第367至396頁）
    ，本院審酌該等證據作成時之情況，並無取證之瑕疵或其他
    違法不當之情事，且與待證事實具有關聯性，應均具有證據
    能力。
二、對於上揭妨害自由之犯罪事實，業據被告己○○、辛○○、甲○○
    、乙○○於本院審理時均坦承不諱，並有證人即告訴人子○○於
    偵訊及本院審理時之證述（偵2卷第59至61頁，本院卷3第35
    2至361頁）、王世平於警詢時之陳述（警卷第441至445頁）
    、監視器影像翻拍照片（警卷第51至69頁、第123至133頁、
    第155至173頁、第253至271頁、第373至380頁、第395至413
    頁）、指認犯罪嫌疑人紀錄表（警卷第355頁、第365頁）、
    告訴人子○○之臺南市立醫院（委託秀傳醫療社團法人經營）
    108年1月11日診斷證明書（警卷第385頁）在卷可稽，足認
    被告己○○、辛○○、甲○○、乙○○前開自白均與事證相符，應堪
    予採信。是本案事證明確，被告己○○、辛○○、甲○○、乙○○上
    開妨害自由犯行堪以認定，應依法論科。
三、論罪科刑：
  ㈠按人身自由應予保障，憲法第8條定有明文，凡不依法定程序
    之逮捕、拘禁等，即屬妨害人身自由，自不能無罰。又刑法
    第302條第1項之私行拘禁罪，其所謂私行拘禁，係屬非法剝
    奪他人行動自由行為之一種特別型態，亦即違反被害人之意
    思，將其拘禁於一定處所相當時間，使其無法自由離去之謂
    ，其方式例如關門下鎖或派人監視、監守均屬之。而是否違
    反被害人之意思，應自被害人之主觀意思與個案客觀情況綜
    合加以觀察，倘若一般具有正常智識之人均不可能同意其人
    身自由受剝奪或限制，而被害人囿於某種因素，迫於無奈而
    忍受其行動自由遭受剝奪或限制，縱被害人表示同意或未曾
    積極表達其反對行動自由受剝奪或限制之意思，亦難謂此項
    剝奪或限制行動自由之行為已獲被害人之真實同意（最高法
    院109年度臺上字第5015號判決可完參照）。核被告己○○、
    辛○○、甲○○、乙○○所為，均係犯刑法第302條第1項之剝奪他
    人行動自由罪。
　㈡按刑法之共同正犯，包括共謀共同正犯及實行共同正犯二者
    在內；祇須行為人有以共同犯罪之意思，參與共同犯罪計畫
    之擬定，互為利用他人實行犯罪構成要件之行為，完成其等
    犯罪計畫，即克當之，不以每一行為人均實際參與部分構成
    要件行為或分取犯罪利得為必要（最高法院96年度臺上字第
    1882號判決意旨參照）。被告己○○、辛○○、甲○○、乙○○，就
    上開剝奪他人行動自由犯行，有犯意聯絡及行為分擔，均應
    論以共同正犯。
　㈢爰審酌被告己○○、甲○○僅因與告訴人子○○及其友人黃柏偉、
    「古錐弟」等人發生糾紛而心生不滿，不思以理性平和方式
    處理，竟夥同被告辛○○、乙○○一同攜帶器械開車前往尋找告
    訴人子○○，欲加以教訓以討回公道，並藉由押走告訴人子○○
    ，找其同夥黃柏偉等人，到場後除追逐砍傷告訴人子○○，致
    其受有傷害無力抗拒後，強行將其帶上車，妨害其行動自由
    ，所為實屬不該，應予非難。惟考量被告己○○、辛○○、甲○○
    、乙○○犯後均能坦認犯行，態度尚佳，且被告己○○、辛○○、
    乙○○與告訴人子○○調解成立，有本院109年度南司刑移調字
    第170號調解筆錄（本院卷1第139至140頁）、本院111年度
    南司重附民移調字第2號調解筆錄（本院卷3第335至337頁）
    附卷可參，顯見應有悔意。兼衡被告己○○自陳教育程度為高
    職畢業、離婚，需要扶養父母親，目前為臨時工；被告壬○○
    自陳教育程度為高職肄業，計畫結婚中、育有1名未成年孩
    子，需要扶養母親、哥哥、未婚妻、小孩，目前為粗工，並
    提出女兒出生證明書與女兒之合照相片4張（本院卷1第351
    至359頁）作為量刑資料參考；被告乙○○自陳教育程度為高
    職肄業、未婚，需要扶養母親、弟弟，之前為搬運工；被告
    甲○○自陳教育程度為高中肄業、未婚，現無業、沒有需要扶
    養之人，暨其等之素行、犯罪動機、目的、手段、參與程度
    及所生損害等一切情狀，分別量處如主文所示之刑，並均諭
    知易科罰金之折算標準。
　㈣扣案鴨舌帽1頂、開山刀1把、西瓜刀1把、鋁棒1支等物，均
    係被告乙○○、庚○○、癸○○共同傷害告訴人戊○○犯行部分為警
    查扣之相關物品，然無證據證明與被告己○○、辛○○、甲○○、
    乙○○上開妨害自由犯行有何關連，故不宣告沒收，附此敘明
    。
貳、公訴不受理部分：
一、公訴意旨略以：
　　被告己○○與壬○○、庚○○均係臺南市中西區「雙鑫經紀公司」
    成員，其等與被告乙○○、甲○○、癸○○均熟識。緣被告己○○所
    駕駛之車牌號碼0000-000號自小客車，於民國107年12月間
    ，在臺南市安平區遭不明人士率眾砸車（毀損部分，未據告
    訴），其等認為與告訴人戊○○、子○○等人有關，竟思尋仇報
    復而分別為下列犯行：
　㈠被告乙○○、庚○○、癸○○共同基於殺人之犯意聯絡，於107年12
    月28日6時23分許，由被告庚○○駕駛向不知情之張書豪租用
    之車牌號碼000-0000號自小客車搭載被告乙○○、癸○○尾隨告
    訴人戊○○座車至臺南市○區○○路000號「統一超商」前，先由
    被告庚○○下車進入超商内確認告訴人戊○○身分後，再由被告
    乙○○、癸○○分持西瓜刀、開山刀朝告訴人戊○○右大腿及右前
    臂砍殺，致告訴人戊○○當場受有右大腿切割傷併坐骨神經斷
    裂、右手前臂切割傷併伸指肌腱斷裂等傷害，另被告庚○○則
    於告訴人戊○○受傷倒地時持鋁棒往其頭部揮擊，然遭告訴人
    戊○○以手護住頭部而未成傷，嗣被告庚○○等人於砸毀告訴人
    戊○○所駕駛之車輛後（毀損部分，未據告訴），隨即駕車逃
    逸，而告訴人戊○○則經送醫急救始倖免於難。
　㈡被告壬○○於108年1月10日3時許，駕駛車號不詳之休旅車搭載
    被告己○○、乙○○、甲○○等人，於行經臺南市○區○○路000巷00
    號「OK便利商店」前，見告訴人子○○正與駕駛車號000-0000
    號自小客車停在路旁之告訴人丁○○、曾品修聊天，被告壬○○
    、己○○、乙○○、甲○○即共同基於毀損之犯意聯絡，委由被告
    壬○○駕車衝撞告訴人丁○○所駕駛之上開自小客車，致該車前
    保險桿、左前葉子板、左前大燈及左前車頭均受損。而告訴
    人子○○見狀即欲趁隙逃逸，被告己○○、乙○○、甲○○、壬○○即
    共同基於殺人之犯意聯絡，由被告甲○○持不明改造手槍（所
    涉違反槍砲彈藥刀械管制條例案部分，另經檢察官偵辦中）
    朝告訴人子○○射擊1槍，倖未擊中，被告壬○○、己○○均持西
    瓜刀，乙○○則持甩棍追砍告訴人子○○，致告訴人子○○當場受
    有後頸撕裂傷併肌肉受損（約4公分）、下巴撕裂傷（約2公
    分）、左手五指撕裂傷併無名指曲腱肌斷裂、小指曲腱肌斷
    裂急指神經斷裂（大姆指約0.5公分、食指中指及小指各約2
    公分、無名指約4公分）、雙下肢撕裂傷併肌肉受損（左腳
    約13公分、右腳約12公分）等傷害。
　㈢因認被告乙○○、庚○○、癸○○就犯罪事實一㈠所為，均係涉犯刑
    法第271條第2項、第1項之殺人未遂罪嫌；被告己○○、壬○○
    、乙○○、甲○○就犯罪事實一㈡所為，均係涉犯刑法第271條第
    2項、第1項之殺人未遂、第354條之毁損等罪嫌。
二、按告訴乃論之罪，告訴人於第一審辯論終結前得撤回其告訴
    ；告訴乃論之罪，對於共犯之一人告訴或撤回告訴者，其效
    力及於其他共犯；又告訴經撤回者，應諭知不受理之判決，
    刑事訴訟法第238條第1項、第239條、第303條第3款分別定
    有明文。而殺人與傷害之區別，應以加害人有無殺意為斷，
    殺人犯意之存否，固係隱藏於行為人內部主觀之意思，被害
    人傷痕之多寡、受傷部位、傷勢輕重程度、加害人下手情形
    、所用兇器為何，與被害人曾否相識、有無宿怨等情，雖不
    能執為區別殺人與傷害之絕對標準，然仍非不得盱衡審酌事
    發當時情況，觀其行為動機（衝突起因）、行為時所受刺激
    ，視其下手情形、用力輕重、砍向部位之手段，佐以其所執
    兇器、致傷結果、與被害人之關係暨行為後之情狀等予以綜
    合觀察論斷（最高法院20年非字第104號判例參照及85年度
    臺上字第5611號、90年度臺上字第1897號、93年度臺上字第
    618號、97年度臺上字第2517號等判決同此旨）。且依刑事
    訴訟法第161條第1項之規定，檢察官就被告具殺人犯意應負
    舉證責任，用以說服法院，使法院確信被告殺人犯意之存在
    。倘其所提出之證據未達於通常一般之人均不致有所懷疑，
    而得確信其為真實之程度者，基於無罪推定之原則，即應為
    有利於被告之認定。
三、訊據被告等人均坦承傷害犯行，惟堅決否認有何殺人之犯意
    等語。另辯護人主張如下：
　㈠被告乙○○辯護人為其辯護主張：雖被告乙○○有持球棒，但無
    拍攝到有攻擊告訴人戊○○頭部之行為，又被告乙○○不知被告
    甲○○持有槍械，是本件就被告乙○○之行為目的、告訴人戊○○
    、子○○之傷勢、客觀事後救助等情形來看，應認被告乙○○2
    次犯行均無殺人之故意，而係單純傷害。
　㈡被告庚○○辯護人為其辯護主張：被告庚○○當天雖有開車載被
    告乙○○、癸○○到場，惟事先並無討論要對告訴人戊○○如何，
    在告訴人戊○○被攻擊過程中，被告庚○○並無持任何武器，僅
    與告訴人拉扯，又告訴人戊○○之傷勢集中在四肢，其受傷坐
    臥倒地時，被告乙○○雖有持球棒攻擊其頭部，但告訴人戊○○
    以手阻擋後，被告乙○○反而持球棒砸車離去，顯然被告等人
    當時確無殺人之犯意，係因事先有所衝突而要教訓告訴人戊○○，且傷害部分，被告庚○○已與告訴人戊○○達成和解，經其
    撤回告訴，請諭知不受理判決。
  ㈢被告癸○○辯護人為其辯護主張：被告癸○○與告訴人戊○○並無
    仇恨，只是因友人己○○被砸車而想要教訓他，主觀上應該沒
    有要致人於死之殺人犯意，客觀上告訴人戊○○是大腿、前臂
    受到刀傷，並非重要部位，亦可推論被告癸○○等人並無殺人
    之故意。另告訴人戊○○於偵訊時表示要提告傷害罪，也認為
    被告等人並非要殺人，是依客觀證據，被告癸○○等人之行為
    應僅構成傷害，且告訴人戊○○已撤回告訴，請諭知不受理判
    決。
　㈣被告己○○辯護人為其辯護主張：依告訴人子○○於偵查及審理
    時證述，在犯罪現場確實因受傷走不動而倒地，若被告己○○
    等人當時有致人於死地之意圖，在其無法逃跑、還擊之狀況
    下，被告己○○等人手上仍持有刀槍，要殺人並非難事，但其
    等並無繼續攻擊而是將告訴人子○○帶上車，後來也有送醫之
    動作，顯然不希望殺人或重傷之結果發生，其等應無致人於
    死之意圖。另從告訴人子○○身上所受的傷勢來看，雖然在後
    頸、下巴、手指、腿部受有多處傷勢，但從診斷證明書也可
    看出較大傷口都是在兩下肢，其他頸部、下巴或手指都約2
    至4公分，甚至零點幾公分的傷口，再從深度來看，所受的
    傷都僅於肌肉面，並無深度傷及內臟，若被告己○○等人當初
    持刀砍殺時下手甚重，不可能僅有這樣的傷口，均可證明被
    告等人無致人於死之意圖，所涉犯的應該只是單純傷害罪。
　㈤被告壬○○辯護人為其辯護主張：根據告訴人子○○偵訊表示被
    押上車後，被告等人沒有再為攻擊，且半小時內載往醫院，
    若有殺害告訴人子○○決意，當時沒有任何阻礙，應可以遂行
    殺人犯行，足見被告等人並無殺人犯意，應只有傷害之犯意
    ；另本案槍枝並未扣案，有無殺傷力無從斟酌，該部分無法
    佐證被告等人有殺人之犯意。傷害及毀損部分，被告壬○○已
    與告訴人子○○、丁○○調解成立並履行賠償，經其等撤回告訴
    ，請依法審酌。
　㈥被告甲○○辯護人為其辯護主張：從本案發生過程、傷勢及事
    後處理，可知告訴人子○○所受傷勢大部分都在下肢且都是肌
    肉傷害，並無深層傷害，且在告訴人子○○不能跑時，被告等
    人並無繼續為加害行為，尤其被告甲○○持槍，只要朝告訴人
    子○○開槍即可造成死亡之結果，又告訴人子○○被強押上車後
    ，被告等人協助止血並載往醫院就醫，足認被告等人確實沒
    有殺人之故意。另由監視器畫面播放過程中，被告甲○○雖有
    朝前方持槍平舉之動作，但無看到任何火花，也無因開槍之
    後座力而有手往上或身體後退等情狀，顯見當時並非是開槍
    時點，不能以上開截圖畫面就認為有針對告訴人子○○開槍射
    擊，況告訴人子○○審理時也認為被告甲○○當時持槍、開槍應
    是要威嚇他，綜觀整個情狀，被告甲○○當時持槍之動機是起
    因於黃金海岸砸車事件，所以持槍防身，縱案發當時可能有
    擊發，亦並非針對告訴人子○○射擊，無法認定被告甲○○有殺
    人之故意。
四、經查：
  ㈠告訴人戊○○部分：
　1.被告乙○○、庚○○、癸○○於107年12月28日6時23分許，由被告
    庚○○駕駛向不知情之張書豪租用之車號000-0000號自小客車
    搭載被告乙○○、癸○○尾隨告訴人戊○○座車至臺南市○區○○路0
    00號「統一超商」前，先由被告庚○○下車進入超商内確認告
    訴人戊○○身分後，再由被告乙○○、癸○○分持西瓜刀、開山刀
    朝告訴人戊○○右大腿及右前臂砍殺，致其當場受有右大腿切
    割傷併坐骨神經斷裂、右手前臂切割傷併伸指肌腱斷裂等傷
    害，另庚○○則徒手與告訴人戊○○拉扯防止其離去，而於告訴
    人戊○○受傷倒地時，被告乙○○換持鋁棒往其頭部揮擊，然遭
    告訴人戊○○以手護住頭部而未成傷，嗣被告乙○○等人於砸毀
    告訴人戊○○所駕駛之車輛後，隨即駕車逃逸等情，業經被告
    乙○○、庚○○、癸○○所坦承，並有告訴人戊○○於警詢、偵訊時
    之指述（警卷第337至339頁，偵卷第65至67頁）、張書豪、
    蕭雅芳、蕭智榮於警詢時之陳述（警卷第421至423頁、第43
    1至435頁）、監視器影像翻拍照片（警卷第33至49頁、第11
    9頁、第197至215頁、第279至297頁、第317至335頁、第427
    至429頁）、告訴人戊○○之國立成功大學醫學院附設醫院108
    年1月11日中文診斷證明書（警卷第341頁）、國立成功大學
    醫學院附設醫院110年12月21日成附醫醫事字第1100022739
    號書函暨戊○○之診療資料摘要表2份（本院卷2第271至274頁
    ）、臺南市政府警察局108年2月1日南市警鑑字第108001906
    5號鑑驗書（警卷第561頁）、内政部警政署刑事警察局108
    年2月1日刑紋字第1080005400號鑑定書（警卷第567至580頁
    ）、臺南市政府警察局第一分局扣押筆錄、扣押物品目錄表
    各1份（警卷第191至192頁、第195頁）、AJX-2061號自小客
    車之車輛詳細資料報表（偵1卷第21頁）、現場勘察採證照
    片106張（偵1卷第93至197頁）、本院110年12月27日勘驗筆
    錄暨截圖照片12張、111年1月19日勘驗筆錄、111年3月22日
    勘驗筆錄（本院卷2第278至280頁、第283至288頁、第355至
    358頁，本院卷3第273至275頁）在卷可稽，上開客觀事實部
    分，應可認定。
　2.被告乙○○、癸○○均稱：當時沒人指使，係因朋友己○○的車被
    砸，想要去討公道，教訓告訴人戊○○等情（警卷第237至239
    頁、第305頁，偵3卷第80頁，偵4卷第83頁，本院卷1第429
    頁，本院卷3第267頁、第397頁）。可知被告乙○○、癸○○雖
    認為被告己○○遭告訴人戊○○及同夥砸車而欲討回公道，然其
    等均非事主，應非須致告訴人戊○○死亡之仇怨；而被告庚○○
    陳稱：案發當天乙○○、癸○○要伊開車繞行去看看有沒有對方
    的車，沒有說要做什麼，疑似其2人跟別人有糾紛，之後癸○○發現戊○○的車，要伊下車確認，說伊比較不會被認出來等
    語（本院卷2第11至13頁），顯然其與告訴人戊○○也無嫌隙
    ，難認上開情狀即足以引發被告乙○○、庚○○、癸○○共同殺人
    之決意。而告訴人戊○○於警詢、偵訊證稱：案發當時有3名
    男子下車，說有事要問伊，想拉伊上車，之後其中2名男子
    回車上拿刀動手砍伊，1人砍右後大腿，1人砍右前臂，伊倒
    地後，有1名男子返回車上換拿球棒，朝伊頭部打3下，因為
    其以手阻擋保護頭，所以只有打到手、沒有打到頭，另1名
    男子把風並防止伊逃跑，他們打完伊、砸完車子就走了等語
    （警卷第338頁，偵2卷第65至66頁）。再參以上開本院勘驗
    筆錄及截圖，可知告訴人戊○○第一波遭被告乙○○、庚○○、癸○○包圍、拉扯，並經被告乙○○、癸○○分持西瓜刀、開山刀攻
    擊等過程未超過30秒，之後告訴人戊○○逃向畫面左方跌倒在
    地時，被告乙○○換持鋁棒朝其阻擋之左手揮擊數下，然時間
    僅有數秒，旋轉身砸車離去，若被告乙○○、癸○○、庚○○當時
    有殺人之犯意，在其等有人數優勢且持有利器之情形下，當
    不至於僅進行如此短暫之攻擊；況被告乙○○等人欲致告訴人
    戊○○於死，見其倒地時，當無不趁勝追擊、痛下殺手而將其
    擊斃之理，惟被告乙○○最後持球棒毆擊告訴人戊○○阻擋之手
    臂3下，即自行停止轉身砸車後離去，足見其等所述目的僅
    是想要教訓告訴人戊○○，並非虛妄。
　3.另觀諸上開告訴人戊○○之診斷證明書、診療資料摘要表所載
    ，其受有右大腿切割傷併坐骨神經斷裂；右手前臂切割傷併
    伸指肌腱斷裂等傷害，且於108年1月28日、108年1月30日、
    108年2月13日、108年2月18日接受物理治療及職能治療，之
    後並未再到院追蹤或治療等情，可知告訴人戊○○身上之傷勢
    集中分布在右大腿及右前臂，係身體四肢部位，雖有神經、
    肌腱斷裂，但均未傷及體內臟器或動脈血管，是依其所受傷
    勢之部位及程度，尚難認屬受創嚴重之瀕死傷；此外，告訴
    人戊○○倒地遭被告乙○○持鋁棒攻擊時，係以手阻擋、保護頭
    部，亦未見其頭部或手臂另因此受有其他嚴重傷勢，而被告
    乙○○、庚○○、癸○○均為成年男子，均非力量弱小之人，若其
    等有持刀械或鋁棒致告訴人戊○○死亡之犯意，理應朝告訴人
    戊○○之致命部分猛力刺擊或揮擊才是，且依西瓜刀、開山刀
    刀鋒之銳利或鋁棒之堅硬程度，告訴人戊○○所受之傷害應不
    僅於此，顯見被告乙○○、庚○○、癸○○所稱其無殺人之犯意，
    僅有傷害之犯意等語，應可採信。
　㈡告訴人子○○部分：
　1.被告壬○○於108年1月10日3時許，駕駛車號不詳之休旅車搭
    載被告己○○、乙○○、甲○○等人，於行經臺南市○區○○路000巷
    00號「OK便利商店」前，見告訴人子○○正與駕駛車號000-00
    00號自小客車停在路旁之告訴人丁○○、曾品修聊天，被告壬○○先駕車衝撞告訴人丁○○所駕駛之上開自小客車，告訴人子
    ○○見狀即欲趁隙逃逸，被告壬○○、己○○持西瓜刀、被告甲○○
    持不明改造手槍追砍告訴人子○○，被告乙○○則持甩棍在車旁
    等待，過程中被告甲○○有擊發1槍，未擊中任何物體，告訴
    人子○○遭砍傷而受有後頸撕裂傷併肌肉受損（約4公分）、
    下巴撕裂傷（約2公分）、左手五指撕裂傷併無名指曲腱肌
    斷裂、小指曲腱肌斷裂急指神經斷裂（大姆指約0.5公分、
    食指中指及小指各約2公分、無名指約4公分）、雙下肢撕裂
    傷併肌肉受損（左腳約13公分、右腳約12公分）等傷害各節
    ，均為被告己○○、辛○○、甲○○、乙○○所坦承，並有告訴人子
    ○○於偵訊及本院審理時之證述（偵2卷第59至61頁，本院卷3
    第352至361頁）、告訴人丁○○於警詢時之陳述（警卷第387
    至390頁）、曾品修、王世平於警詢時之陳述（警卷第437至
    439頁、第441至445頁）、監視器影像翻拍照片（警卷第51
    至69頁、第123至133頁、第155至173頁、第253至271頁、第
    373至380頁、第395至413頁）、子○○遭開槍、砍殺案發現場
    行車紀錄器影像翻拍照片5張（警卷第71至75頁、第121頁、
    第175至179頁、第273至277頁、第381至384頁、第415至417
    頁）、告訴人子○○之臺南市立醫院（委託秀傳醫療社團法人
    經營）108年1月11日診斷證明書（警卷第385頁）、本院110
    年12月29日勘驗筆錄、暨截圖照片4張、111年3月22日勘驗
    筆錄（本院卷2第289至290頁、第307至308頁，本院卷3第27
    6頁）在卷可參，上開客觀事實部分，應可認定。
　2.被告己○○陳稱：107年12月間在春天時尚會館，子○○與綽號
    「古錐弟」及4、5名友人拿球棒打伊並砸伊的車，所以伊找
    乙○○、辛○○、甲○○要去打子○○，為了尋仇、教訓子○○等語（
    警卷第3頁、第13頁，偵2卷第217頁，偵4卷第82頁）。被告
    辛○○陳稱：因為己○○被砸車，所以要去找子○○報仇；想要教
    訓他、帶走他、打他等語（警卷第87頁，本院卷1第60頁）
    。被告甲○○陳稱：伊與黃柏偉於107 年底有糾紛，己○○也被
    子○○他們砸車，當天想要押走子○○，找其同夥黃柏偉，路上
    有打電話跟子○○那邊的人說，事情到此為止等語（警卷第14
    4頁，偵2卷第368頁，偵4卷第82頁，本院卷3第395頁）。被
    告乙○○陳稱：因為己○○的車被砸，當天是要去找「古錐弟」
    尋仇、討公道，遇到子○○，當時確定子○○也有砸車，所以下
    車追子○○等語（警卷第243頁）。被告己○○、甲○○與告訴人
    子○○及其同夥間之糾紛，造成其等欲前往討回公道，並想要
    押走告訴人子○○，同時加以毆打、教訓之想法，但是否足以
    引發被告己○○、辛○○、甲○○、乙○○殺人之動機及決意，尚非
    無疑。
　3.再者，觀諸上開告訴人子○○之診斷證明書所載，其所受之傷
    勢分散於後頸、下巴、左手、雙下肢等，除雙下肢撕裂傷之
    傷口較長、超過10公分，其餘傷口之撕裂傷併肌肉受損等情
    狀尚非嚴重，縱有腱肌、神經斷裂亦集中在手指部位，多為
    劃割之傷口、無深度穿刺傷，且均非足以致死之傷勢。而告
    訴人子○○於偵訊及審理時證稱：當時雙腳都受傷，沒有力氣
    站起來，與伊發生衝突之人沒有繼續砍伊，己○○和另一個人
    駕著伊上車等語（偵2卷第60頁，本院卷3第354頁），而被
    告己○○、辛○○、甲○○、乙○○持有刀械等利器，於告訴人子○○
    因受傷無力逃跑、反抗，難以阻止其等行動之情形下，若其
    等有殺人之故意，理應趁此機會直接以利刃攻擊告訴人子○○
    身體之致命部位，以求有效快速達其目的才是，但當時其等
    均未持續攻擊，而係依照計畫將告訴人子○○押上車，且於半
    小時後將其帶往醫院丟下車，足見被告己○○等人並無持續加
    害或阻礙其獲得救治等致人於死之犯意。
　4.另檢察官主張上開追逐過程中，被告甲○○持不明改造手槍朝
    告訴人子○○射擊1槍，而認為被告甲○○等人係基於殺人之犯
    意聯絡為之，而被告甲○○雖於偵訊時陳稱：槍是跟「茂松」
    借來的，因為從臺中回臺南時有看到對方在黃金海岸開槍，
    結果誤擊到別人，才開始帶槍防身，知道是有殺傷力的改造
    手槍等語（偵2卷第370至372頁，聲羈卷第26至27頁），但
    是其於警詢時卻稱：當時持「起跑槍」追逐子○○，在大樓外
    開一槍要嚇子○○等語（警卷第143頁），並於本院審理時陳
    稱：槍是道具槍，當時怕別人知道是假的會被笑等語（本院
    卷3第397頁），說法前後已有歧異，又因本案迄今未扣得任
    何槍枝，在現場亦無發現任何彈殼或射擊後之彈孔，是被告
    甲○○所持有之不明改造手槍究竟為何，是否確有殺傷力，則
    有不明。其次，依照本院110年12月29日勘驗筆錄、暨截圖
    照片4張、111年3月22日勘驗筆錄（本院卷2第289至290頁、
    第307至308頁，本院卷3第276頁），於被告甲○○持槍追逐過
    程中，雖有將槍拿起平舉朝向前方告訴人子○○之動作，但當
    時未見擊發之火光，參以告訴人子○○於審理時證稱：開槍不
    是在上開勘驗畫面截圖時間，因為當時才剛開始跑等語（本
    院卷3第358頁），應認為被告甲○○於上開時間點，並無開槍
    射擊告訴人子○○。另被告甲○○雖不否認曾有擊發1槍，但均
    稱是對空鳴槍，想要恫嚇告訴人子○○等情（警卷第145頁，
    偵2卷第370頁、第380頁，聲羈卷第26頁，本院卷1第397頁
    ），而告訴人子○○於審理時則證稱：「（問：你看到火花時
    ，槍是否對著你？）往我的方向。（問：往上往下有無辦法
    確認？）不是朝我這裡，我認為是威嚇作用。」、「我轉頭
    剛好看到火花，但我不知道槍頭指哪裡。（問：有無聽到槍
    聲？）有。（問：你剛才稱你朝你這個方向打？）他是往地
    板打，沒有打到我，但我有看到及聽到火花，火花下去看不
    到方向在哪。（問：他表示有對空鳴槍，有無這樣的情況？
    ）是。（問：但你剛才稱是打到地板？）我們都在跑。（問
    ：你看到他在移動中，用槍打你的方向？）是。」等語（本
    院卷3第357至360頁），顯然亦無法確認對方射擊之方向，
    或射擊之目的係為傷人或威嚇，既然無法證明被告甲○○係持
    「具殺傷力」之改造手槍朝告訴人子○○射擊等情，則無法認
    定被告甲○○等人確實有持槍殺人之犯意。
　㈢綜上所述，本件依檢察官所舉及卷內所有直接、間接之證據
    ，僅能證明被告乙○○、庚○○、癸○○、己○○、辛○○、甲○○曾分
    別於上開時、地，攻擊並砍傷告訴人戊○○、子○○等行為，但
    本件依告訴人戊○○、子○○受傷部位、傷勢程度與被告等人之
    行為動機、下手攻擊之情形及案發後之反應各節，尚不足以
    認定被告等人係基於殺人之故意而下手行兇，自無從使本院
    形成被告等人確有殺人犯意之確信，不得遽認其等涉犯檢察
    官所指述之殺人未遂犯行。又被告乙○○、庚○○、癸○○、己○○
    、辛○○、甲○○雖均無殺人之故意，惟其等坦承傷害之犯行，
    並致使告訴人戊○○、子○○受有前述傷勢，核其等所為，均係
    犯刑法第277條第1項之普通傷害罪，公訴意旨認被告等人涉
    犯刑法第271條第2項、第1項之殺人未遂罪嫌，容有誤會。
五、按刑事訴訟法得就起訴之犯罪事實變更檢察官起訴所引應適
    用之法條者，以科刑或免刑判決為限，檢察官以殺人未遂起
    訴，經審理結果，認為被告所犯實為傷害罪，未經合法告訴
    ，則於判決理由欄敘明其理由，逕依刑事訴訟法第303條諭
    知不受理判決即可，無適用同法第300條之餘地（最高法院7
    1年度臺上字第6600號判決意旨參照）。是被告乙○○、庚○○
    、癸○○共同傷害告訴人戊○○犯行，被告己○○、壬○○、乙○○、
    甲○○共同傷害告訴人子○○犯行，均不生變更起訴法條之問題
    。又公訴意旨雖認被告等人上開部分犯行均涉犯刑法第271
    條第2項、第1項之殺人未遂罪嫌，然本院審理結果，認均係
    觸犯刑法第277條第1項之傷害罪嫌，有如前述，與被告己○○
    、壬○○、乙○○、甲○○另犯刑法第354條之毀損他人物品罪嫌
    ，依同法第287條、第357條前段之規定，須告訴乃論。茲據
    告訴人戊○○與被告乙○○、庚○○、癸○○調解成立，具狀撤回對
    被告乙○○之告訴；告訴人子○○與被告己○○、壬○○、乙○○調解
    成立，當庭具狀撤回對被告乙○○等人之告訴；告訴人丁○○與
    被告己○○、壬○○調解成立，具狀撤回對被告己○○、壬○○之告
    訴等節，有本院109年度南司刑移調字第170號調解筆錄（本
    院卷1第139至140頁）、本院111年度南司刑移調字第3號調
    解筆錄及告訴人丁○○110年12月30日刑事撤回告訴狀（本院
    卷2第333至334頁、第337頁）、本院111年度南司重附民移
    調字第2號調解筆錄（本院卷3第335至337頁）、告訴人子○○
    111年5月10日刑事撤回告訴狀（本院卷3第415頁）、告訴人
    戊○○111年5月24日刑事撤回告訴狀（本院卷3第519至521頁
    ）附卷可憑，依照首開說明，就上開部分，均應諭知不受理
    之判決。
參、據上論斷，依刑事訴訟法第299條第1項前段、第303條第3款
    ，刑法第28條、第302條第1項、第41條第1項前段，刑法施
    行法第1條之1第1項，判決如主文。
本案經檢察官黃信勇提起公訴，檢察官廖舒屏、丙○○到庭執行職
務
中　　華　　民　　國　　111 　年　　6 　　月　　7 　　日
            刑事第十四庭  審判長法  官  周紹武
                                法  官  林岳葳
                                法  官  蕭雅毓  
以上正本證明與原本無異。
如不服本判決應於收受判決後20日內向本院提出上訴書狀，並應
敘述具體理由；其未敘述上訴理由者，應於上訴期間屆滿後20日
內向本院補提理由書（均須按他造當事人之人數附繕本）。「切
勿逕送上級法院」。
                                書記官  李如茵
中　　華　　民　　國　　111 　年　　6 　　月　　7 　　日
附錄本案論罪科刑法條全文
中華民國刑法第302條
私行拘禁或以其他非法方法，剝奪人之行動自由者，處5年以下
有期徒刑、拘役或9千元以下罰金。
因而致人於死者，處無期徒刑或7年以上有期徒刑；致重傷者，
處3年以上10年以下有期徒刑。
第1項之未遂犯罰之。